【裁判字號】    99,交抗,124
【裁判日期】    990226
【裁判案由】    違反道路交通管理處罰條例
【裁判全文】
臺灣高等法院交通事件裁定          99年度交抗字第124號
抗  告  人   甲○○
即受處分人
上列抗告人因違反道路交通管理處罰條例案件，不服臺灣板橋地
方法院中華民國98年10月21日所為裁定（98年度交聲字第3232號
），提起抗告，本院裁定如下：
    主  文
原裁定撤銷，發回臺灣板橋地方法院。
    理  由
一、本件抗告人即受處分人甲○○（下稱抗告人）於民國97年7
    月22日晚間9時6分許，酒後騎駕車號ASN-311號普通重型機
    車，途經台北縣中和市○○路78號前方路段時，因有「酒後
    駕車，經酒精濃度測試達每公升0.82毫克」之違規，經警攔
    停舉發，填具台北縣政府警察局97年7月22日北縣警交字第
    C00000000號舉發違反道路交通管理事件通知單，原處分機
    關即交通部公路總局台北區監理所板橋監理站於98年8月5日
    依道路交通管理處罰條例第35條第1項第1款規定，裁處罰鍰
    新台幣（下同）45,000元，吊扣駕駛執照12個月，施以道安
    講習。抗告人異議意旨略以：本案刑事部分，業經台灣板橋
    地方法院檢察署檢察官以97年度速偵字第3128號為緩起訴處
    分，抗告人已向指定之公益團體支付緩起訴處分金25,000元
    ，經台灣高等法院檢察署檢察長再議駁回確定。緩起訴期間
    自97年10月13日起算，至98年10月12日期滿，原處分機關裁
    處罰鍰45,000元，違反一事不二罰原則，原處分關於罰鍰部
    分應予撤銷等語。
二、原裁定以：抗告人因酒後駕車公共危險所涉刑事案件，已經
    緩起訴處分期滿，而生實質確定力，即無重複為刑事處罰及
    行政裁罰之情形，自不違反一事不二罰，仍得依違反行政法
    上義務規定裁處之。至抗告人於受緩起訴處分時，所繳交之
    25,000元緩起訴公益金，此係刑事政策上為兼顧個別預防、
    鼓勵自新、復歸社會目的，賦予檢察官裁量之特殊處遇，抗
    告人於偵查中同意向公益團體支付一定金額而接受緩起訴處
    分，並非刑事處罰等旨，因認抗告人聲明異議為無理由，予
    以駁回。
三、抗告意旨略以：抗告人已履行緩起訴處分條件而捐款公益團
    體25,000元，監理機關裁決罰鍰45,000元，有違一事不二罰
    云云。
四、惟查：酒後駕車經檢察官為緩起訴處分，並命被告向公益團
    體捐款或提供義務勞務者，被告係履行檢察官為緩起訴處分
    命令，此等命令名義上雖非刑罰，但仍是一種特殊的處遇措
    施，造成被告之財產減少或義務增加，性質上亦屬干預人民
    自由之處分，與刑事制裁無異，實質上為刑事處罰。故檢察
    官為緩起訴處分並命向公益團體捐款者，其捐款解釋上亦屬
    道路交通管理處罰條例第35條第8項所規定之罰金，監理機
    關雖不得再為行政裁罰，惟若行為人所支付之緩起訴處分金
    ，未達道路交通管理處罰條例第92條第3項所訂最低罰鍰基
    準規定者（依違反道路交通管理事件統一裁罰基準表之規定
    ，駕駛人違反處罰條例第35條第1項第1款之規定，其吐氣所
    含酒精濃度超過每公升0.55毫克以上者，機車之最低罰鍰為
    45,000元，小型車之最低罰鍰為49,500元），依該條例第35
    條第8項之規定，即須補繳不足最低罰鍰之部分（本院暨所
    屬法院97年法律座談會第三十九號提案研討結果參照）。本
    件抗告人飲酒後騎駕普通重型機車之行為，既經臺灣板橋地
    方法院檢察署檢察官之緩起訴處分命令捐款25,000元，原處
    分機關就行政罰部分予以裁處罰鍰45,000元，依前開說明，
    是否與行政罰法第26條第1項一事不二罰之規定無違？饒堪
    研求。原裁定認本件緩起訴處分期間已屆滿，及依緩起訴處
    分命令繳交之公益金不具刑事處罰性質，而駁回抗告人之異
    議，是否適法？非無疑義。抗告意旨執以指摘，難謂全無理
    由，自應由本院將原裁定撤銷，由原審法院另為適法之處理
    。
五、據上論結，應依道路交通案件處理辦法第26條，刑事訴訟法
    第413條前段，裁定如主文。
中    華    民    國    99    年    2     月    26    日
              刑事第十二庭審判長法  官  蔡永昌
                                法  官  吳啟民
                                法  官  蔡國在
以上正本證明與原本無異。
不得再抗告。
                                書記官  顧哲瑜
中    華    民    國    99    年    2     月    26    日

司法院資訊處製作；財團法人民間司法改革基金會備份。
